【裁判字號】    98,裁,2151
【裁判日期】    980910
【裁判案由】    地價稅
【裁判全文】
最  高  行  政  法  院  裁  定
                                      98年度裁字第2151號
上  訴  人  財團法人華夏技術學院
代  表  人  甲○○
訴訟代理人  景熙焱  律師
被 上訴 人  臺北縣政府稅捐稽徵處
代  表  人  乙○○
上列當事人間地價稅事件，上訴人對於中華民國98年6月25日臺
北高等行政法院98年度訴字第441號判決，提起上訴，本院裁定
如下：
    主  文
上訴駁回。
上訴審訴訟費用由上訴人負擔。
    理  由
一、按對於高等行政法院判決之上訴，非以其違背法令為理由，
    不得為之，行政訴訟法第242條定有明文。依同法第243條第
    1項規定，判決不適用法規或適用不當者，為違背法令；依
    同法第243條第2項規定，判決有該條項所列各款情形之一者
    ，為當然違背法令。又提起上訴，應以上訴狀表明上訴理由
    並應添具關於上訴理由之必要證據，復為同法第244條第1項
    第4款及第2項所明定。是當事人提起上訴，如以原審判決有
    不適用法規或適用不當為理由時，其上訴狀應有具體之指摘
    ，並揭示該法規之條項或其內容；如以原審判決有行政訴訟
    法第243條第2項所列各款情形為理由時，其上訴狀應揭示合
    於該條款之事實。上訴狀或理由書如未依上述方法表明，或
    其所表明者顯與上開法條規定之違背法令情形不相合時，即
    難認為已合法表明上訴理由，其上訴自非合法。又原審判決
    如已明確說明其適用法律之見解，並就當事人主張之法律見
    解，說明其不採之理由，且原判決所採見解與司法院解釋、
    本院判例及通說見解均無牴觸者，當事人如仍堅持其於原審
    主張之歧異見解作為上訴理由，即與所謂原判決「違背法令
    」之情形顯不相當，要難謂為適法之上訴理由。
二、緣上訴人所有坐落臺北縣淡水鎮○○○段215、216、217、2
    18及219地號等5筆土地（以下簡稱系爭土地），因屬淡海新
    市鎮範圍內，於民國（下同）95年12月27日區段徵收完成，
    前經被上訴人所屬淡水分處依土地稅減免規則第17條後段規
    定，於96年3月26日以北稅淡一字第0960006037號函核准自
    96年起地價稅減半徵收2年。惟上訴人接獲96年地價稅繳款
    書後，於96年11月19日向被上訴人所屬淡水分處申請依土地
    稅減免規則第8條第1項第1款規定免徵系爭土地96年地價稅
    ，經該分處以系爭土地並未申請建造執照及現場勘查結果，
    核與財政部88年10月11日台財稅第881949768號函釋規定不
    符，遂以97年1月8日北稅淡一字第0970000345號函否准上訴
    人免徵之申請，並維持其應繳納96年地價稅新臺幣（下同）
    1,026,212元之核定（系爭土地5筆96年地價稅為943,873元
    ）。上訴人不服，循序提起行政訴訟，經原審法院判決駁回
    後，提起本件上訴。
三、上訴意旨雖主張：依土地減稅規則第8條規定可知，財團法
    人之私立學校用地，經登記為財團法人所有者，全免，並無
    其他條件。土地稅減免規則並未規定必須為已興建之教室或
    已取得建築執照之學校用地始有本款之適用，任何已登記為
    私立學校財團法人所有之土地，即有免徵地價稅之適用。原
    審引用財政部80年11月27日台財稅字第800757304號函釋及8
    8年10月11日台財稅第881949768號函釋限縮「私立學校用地
    」為取得建築執照或興建中之土地，是以下級機關之解釋限
    制具法律效力之「土地稅減免規則」，有違憲法第19條租稅
    法律主義；依司法院釋字第478號及第496號解釋可知，土地
    稅減免規則第8條第1款所規定免稅之要件，僅為「私立學校
    用地」、「經登記為財團法人所有」兩項，系爭土地已符合
    規定，被上訴人以行政解釋剝奪上訴人之權利，實非適法，
    原審未察，其判決理由尚非合法；依被上訴人復查決定書理
    由項下（三）可知，本件適用土地稅減免規則第17條規定，
    無需辦理申請；系爭土地自始即為「學校用地」，且限定供
    上訴人使用，被上訴人無視此明確事實，以種種理由，強課
    一半地價稅，實無理由等語。惟原判決駁回其訴，已論明系
    爭96年度地價稅開徵日期為11月1日至11月30日，是上訴人
    依土地稅減免規則第8條第1項第1款規定，向被上訴人申請
    免徵系爭土地96年地價稅，依同規則第24條第1項規定，自
    應於96年地價稅開徵40日前即同年9月21日前，向被上訴人
    提出申請。上訴人遲於96年11月19日始提出申請，顯已逾期
    ，依同條規定，僅得自申請之次年（即97年度）起減免。從
    而，被上訴人否准上訴人免徵96年度系爭土地地價稅之申請
    ，於法自無不合。又土地稅減免規則第8條第1項第1款規定
    所指之「學校用地」，既未為明確定義，是財政部88年10月
    11日台財稅第881949768號函釋意旨認財團法人申請為第二
    校區之土地，於尚未現實為學校用地之使用時，不合上開減
    免規則所指之「學校用地」，尚難認有何違反減免規則本旨
    或租稅法律主義之情事，所屬稽徵機關自得援用。故系爭土
    地雖經上訴人計畫興建為學生交誼中心及學生實習場所使用
    ，惟既未於96年度取得建造執照，揆之上開函釋意旨，被上
    訴人認系爭土地不符土地稅減免規則第8條第1項第1款規定
    ，亦非無據。上訴人主張土地稅減免規則係行政院制定發布
    ，財政部為下級機關，不得以其函釋限縮行政院所頒「規則
    」之適用，而剝奪人民之權益；財政部88年10月11日台財稅
    第881949768號函釋，有擅自增加該規則所無之條件，依司
    法院釋字第478號解釋，有違憲法第19條租稅法律主義，應
    不予援用云云，亦係其個人主觀見解，尚無可採等語。核其
    上訴理由，仍執與起訴意旨略同且經原審不採之陳詞及歧異
    見解，就原審認定事實、適用法律之職權行使，指摘為不當
    ，而非具體表明合於不適用法規、適用法規不當、或行政訴
    訟法第243條第2項所列各款之情形，難認對該判決之如何違
    背法令已有具體之指摘。依首開規定及說明，應認其上訴為
    不合法。
四、依行政訴訟法第249條第1項前段、第104條、民事訴訟法第9
    5條、第78條，裁定如主文。
中    華    民    國    98    年    9     月    10    日
                    最高行政法院第七庭
                        審判長法官  藍  獻  林
                              法官  廖  宏  明
                              法官  張  瓊  文
                              法官  姜  素  娥
                              法官  林  文  舟
以  上  正  本  證  明  與  原  本  無  異
中    華    民    國    98    年    9     月    11    日
                              書記官  邱  彰  德


司法院資訊處製作；財團法人民間司法改革基金會備份。
